【裁判字號】    99,聲判,64
【裁判日期】    990705
【裁判案由】    聲請交付審判
【裁判全文】
臺灣高雄地方法院刑事裁定              99年度聲判字第64號
聲  請  人  甲○○
代  理  人  洪幼珍律師
被      告  乙○○
上列聲請人因被告涉嫌背信等案件，不服臺灣高等法院高雄分院
檢察署檢察長中華民國99年5 月14日99年度上聲議字第906 號駁
回聲請再議之處分（原不起訴處分案號：臺灣高雄地方法院檢察
署98年度偵字第32408 號），聲請交付審判，本院裁定如下：
    主  文
聲請駁回。
    理  由
一、本件聲請交付審判意旨、原檢察官不起訴處分及駁回再議處
    分意旨各如附件一至附件五所示聲請狀（含刑事聲請狀〔民
    國99年6 月2 日〕、刑事聲請補充理由狀〔99年6 月15日〕
    、刑事聲請補充理由(二)狀〔99年6 月22日〕）、臺灣高雄地
    方法院檢察署檢察官不起訴處分書及臺灣高等法院高雄分院
    檢察署檢察長處分書。
二、按告訴人不服上級法院檢察署檢察長或檢察總長認再議為無
    理由而駁回之處分者，得於接受處分書後10日內委任律師提
    出理由狀，向該管第一審法院聲請交付審判。法院認為交付
    審判之聲請不合法或無理由者，應駁回之。刑事訴訟法第25
    8 條之1 、第258 條之3 第2 項前段，分別定有明文。經查
    ，本件聲請人即告訴人甲○○（下稱聲請人）以被告乙○○
    涉犯背信等罪嫌，向臺灣高雄地方法院檢察署提出告訴，經
    該署檢察官於99年3 月31日以98年度偵字第32408 號為不起
    訴處分後，因聲請人不服而聲請再議，經臺灣高等法院檢察
    署代理檢察長於99年5 月14日以99年度上聲議字第906 號處
    分書認為再議無理由而駁回其再議聲請，並於99年5 月24日
    寄存送達於聲請人，依刑事訴訟法第62條準用民事訴訟法第
    138 條第2 項規定，自寄存之日起，經10日發生效力，茲聲
    請人於99年6 月3 日委任律師具狀向本院聲請交付審判等情
    ，有臺灣高等法院高雄分院檢察署送達證書影本、聲請人所
    提刑事聲請交付審判狀首頁本院戳記之收狀日期可稽，揆諸
    前開說明，本件聲請之程序即屬適法，合先敘明。
三、次按：
  (一)刑事訴訟法增訂「聲請法院交付審判」制度，其目的無非對
    檢察官起訴裁量有所制衡，除貫徹檢察機關內部檢察一體之
    原則所含有之內部監督機制外，另宜有檢察機關以外之監督
    機制，由法院保有最終審查權而介入審查，提供告訴人多一
    層救濟途徑（刑事訴訟法第258 條之1 立法理由參照），以
    促使檢察官對於不起訴處分為最慎重之篩選，審慎運用其不
    起訴裁量權，是依其立法意旨，既為對檢察官不起訴或緩起
    訴裁量權制衡之外部監督機制，法院證據調查之範圍，自應
    限於偵查中曾顯現之證據，就檢察官本於確信，依調查證據
    所得而獲致心證，除有違背經驗法則及論理法則，猶不得因
    各人對證據證明力之認知有異而率指其處分為違法或不當。
  (二)告訴人之告訴，係以使被告受刑事訴追為目的，是其陳述是
    否與事實相符，仍應調查其他證據以資審認，最高法院著有
    52年臺上字第1300號判例可資參照；又被害人就其被害事實
    所為之陳述，係使其所指之加害人受刑事訴追為目的，其與
    加害人即被告在訴訟利害關係上，處於相反之地位，故被害
    人以證人身分就其被害事實予以陳述，如其陳述本身無瑕疵
    可指，且經調查其他必要證據結果，足以擔保其陳述內容確
    與事實相符，固得採為斷罪依據，惟若查無其他證據足以審
    認其所述確與事實相符，自難僅以被害人之片面指述，遽為
    不利於被告之認定（最高法院98年度臺上字第4866號、第51
    08號判決參照）。
四、本件原不起訴處分及駁回再議處分就聲請人告訴所指被告涉
    犯背信、侵占、妨害名譽等罪嫌，及所提出之事實與理由，
    均認為犯罪嫌疑不足，並分別於處分書內敘明其理由，聲請
    意旨雖以其處分為不當而提出本件聲請，惟查：
  (一)就背信部分，按刑法第342 條所規定之背信罪，係以行為人
    具備「意圖為自己或第三人不法之利益」或「意圖損害本人
    之利益」為特別主觀不法構成要件要素，前開不起訴處分及
    駁回再議處分依聲請人提出之事證，認定聲請人指述之事實
    縱令為真，要屬民事債務不履行之範疇，與刑法背信罪之要
    件尚有未合而無從成立該罪，其採證認事原屬有據，聲請意
    旨除就已經上開認定之事實仍為爭執外，另追加指稱「聲請
    人發現後，詢問被告，被告承認開車在外處理私事」（刑事
    聲請狀第4 頁）云云以為指摘原不起訴及駁回再議處分之依
    據，於法自有未合。
  (二)就侵占部分，前開駁回再議處分既認定被告為上開車輛之所
    有人，並敘明其認定依據係上開車輛登記為被告所有並陸續
    由其支出分期付款，被告占有及使用該車尚難認係出自刑法
    第335 條第1 項侵占罪規定之主觀不法意圖而不構成侵占罪
    ，核其依調查證據獲致心證，要無違背經驗法則及論理法則
    ，聲請意旨仍執原處分所不採之主張，以聲請人於96年11月
    25日始將車輛所有權讓予被告云云為據，重複爭執上開已經
    駁回再議處分所認定之事實而提出本件聲請，亦屬無據。
  (三)就妨害名譽部分，前開再議處分就聲請人於偵查中提出之事
    證，已經敘明被告將其主張提出於法院，意在請求法院裁判
    ，不能認為有散佈於眾之意圖，無從成立刑法第310 條之誹
    謗罪嫌；又其言語並非直接由被告表示，且未逾越在該案中
    就審理事項攻擊、防禦所必要之程度，縱遣詞用語或欠斟酌
    ，亦可認為係因自衛、自辯或保護合法之利益所為，不能認
    為有公然侮辱之犯意，不得遽論以刑法第309 條之公然侮辱
    罪嫌等意旨，其認事用法，均屬有據。聲請意旨除仍持再議
    處分已說明理由而捨棄不採之陳詞指摘，再為事實上之爭執
    ，或就屬於檢察官採證認事職權之行使，或就不影響於不起
    訴處分及駁回再議處分本旨之枝節事項予以指摘，揆諸前開
    說明，亦難謂當。
  (四)此外，聲請意旨（前引補充理由狀）另以「被告多次擅用公
    務車處理私人事務，並將油資費用歸以公務支項申報，核係
    傳遞與事實不符之資訊，進使聲請人陷於錯誤，因而發放同
    額之油費補貼，確符詐欺罪責，應予訴追」云云，指摘前開
    駁回再議處分及原不起訴處分未依職權認定被告另涉犯詐欺
    罪嫌，姑不論其此部分所指是否屬實並堪供認為被告涉犯詐
    欺罪嫌之依據，茲其立論基礎既建立在前述聲請人於上開駁
    回再議處分後，於本件聲請始提出所謂「聲請人發現後，詢
    問被告，被告承認開車在外處理私事」之事實，依前開說明
    ，自非聲請交付審判程序所審究之範圍，附此敘明。
五、綜上所述，聲請人於偵查中對被告所為指摘，既已經檢察官
    詳為調查及斟酌，且臺灣高雄地方法院檢察署檢察官不起訴
    處分書及臺灣高等法院高雄分院檢察署檢察長處分書所載理
    由亦未違背經驗法則、論理法則或其他證據法則，是聲請人
    對於駁回再議之處分空言指摘，求予交付審判，非有理由，
    應予駁回。
據上論斷，應依刑事訴訟法第258 條之3 第2 項前段，裁定如主
文。
中    華    民    國    99    年    7     月    5     日
                刑事第十九庭  審判長法  官  陳志銘
                                    法  官  吳芝瑛
                                    法  官  陳松檀
以上正本證明與原本無異。
不得抗告。
中    華    民    國    99    年    7     月    6     日
                                    書記官  彭帥雄

司法院資訊處製作；財團法人民間司法改革基金會備份。
